【裁判字號】    92,上易,1134
【裁判日期】    921002
【裁判案由】    偽造文書
【裁判全文】
臺灣高等法院高雄分院刑事判決                  九十二年度上易字第一一三四號
    上  訴  人  台灣高雄地方法院檢察署檢察官
    被      告  甲○○
右上訴人因被告偽造文書案件，不服臺灣高雄地方法院九十一年度易字第四四四七號
中華民國九十二年六月二十四日第一審判決（起訴案號：臺灣高雄地方法院檢察署八
十八年度偵字第一二一一號），提起上訴，本院判決如左：
      主  文
上訴駁回。
      事  實
一、甲○○與陳文雄（業經另案判處有期徒刑三年六月確定）、曾維江（已死亡，業
    經台灣高雄地方法院為不受理判決）共同基於使公務員登載不實之犯意聯絡，三
    人明知坐落高雄縣大寮鄉○○段六二二號土地（重測前地號為坐落同段一七二０
    之三號）之所有權雖登記為曾維江名義，惟實際上係曾維江與丙○○、盧吳日麗
    、乙○○所共有，且土地所有權狀係交由丙○○保管，並未遺失，竟為辦理設定
    土地抵押權以資擔保甲○○積欠陳文雄借款之用，由曾維江先於八十三年十月八
    日前某日，書寫上開土地所有權狀業於八十三年十月一日遺失等不實內容之切結
    書一紙，連同其私章、印鑑證明及戶籍謄本交予甲○○轉交陳文雄，再由陳文雄
    利用其所僱用不知情之職員張瓊文，以曾維江之名義向高雄縣鳳山地政事務所謊
    報該土地所有權狀遺失，據以申領補發土地所有權狀（收件文號為八十三年寮字
    第八七六０號），使該所承辦之地政人員陷於錯誤，於同年十一月二十二日將上
    開不實事項登載於職務上所掌之公文書土地登記簿上，並據以補發土地所有權狀
    一份予曾維江，足以生損害於地政機關對於地政管理之正確性及丙○○、盧吳日
    麗、乙○○之權益。並交由不知情之土地代書路梅麗持往高雄縣鳳山地政事務所
    辦理抵押權設定登記。
二、案經丙○○、盧吳日麗及乙○○訴由臺灣高雄地方法院檢察署檢察官偵查起訴。
      理  由
一、訊據被告甲○○固坦承同案被告曾維江確有提供上開土地設定抵押權擔保其向陳
    文雄積欠之款項，惟辯稱其並不知該權狀是否遺失，亦不知係何人至地政事務所
    申報遺失云云。
二、經查：
(一)上開土地係同案被告曾維江與告訴人丙○○、盧吳日麗、乙○○於六十六年間共
    同合資購買，四人分別就該土地之持分各為四分之一，而經共同協議後，四人同
    意將上開土地登記於曾維江名下，惟所有權狀則由告訴人丙○○負責保管一節，
    業經告訴人等陳述明確，並有土地合同契約書、公證書、曾維江所書立之切結書
    影本各一紙在卷可憑。
(二)同案被告曾維江業於臺灣嘉義地方法院八十八年度訴字第七二九號陳文雄偽造文
    書案審理中供述當初係被告向渠表示要向朋友借錢做生意，需要土地作抵押，渠
    基於親戚之誼，遂將私章、印鑑證明及戶籍謄本等物交付予被告等語無誤。又訊
    之被告亦坦認其事先即知悉上開土地係同案被告曾維江與他人所共有而曾維江僅
    有四分之一持分，及其確有將曾維江之印章及證件交付陳文雄辦理設定抵押權之
    相關事宜等情，被告既與曾維江共同委託陳文雄辦理上開抵押權設定登記，理應
    一併交付系爭土地所有權狀，而無僅交付私章、印鑑證明及戶籍謄本之可能，則
    其於事前即已知悉系爭土地所有權狀未由同案被告曾維江所持有一節，應堪認定
    。
(三)又同案被告曾維江之所以無償將渠所有之上開土地設定抵押權以擔保被告向陳文
    雄所積欠之款項，純粹係基於親誼，協助被告解決債務問題，渠個人於本件抵押
    權設定過程中，並無獲得任何利益等情，業經曾維江於偵查中陳述無誤，且為被
    告所不否認。又上開土地名義上雖係登記為曾維江一人所有，然曾維江為保障告
    訴人等之財產權，除明白告知被告渠僅有四分之一持分外，復要求陳文雄書立就
    該土地僅有四分之一分配權之聲明書一紙，足見渠尚無損害告訴人等人財產權之
    不法意圖，是渠同意無償提供土地設定抵押，既僅為協助被告處理債務，自無刻
    意對被告隱瞞權狀係在告訴人保管中一事，而使告訴人等權益受損，並致渠必須
    獨自負擔刑事及民事責任之理。被告辯稱其不知權狀是否遺失云云，顯與常情不
    符，應係事後脫卸之詞，不足採信。本件事證已明，被告犯行堪以認定。
三、核被告甲○○所為，係犯刑法第二百十六條、第二百十四條之行使使公務員登載
    不實之文書罪。其使公務員登載不實之行為，已為其行使行為所吸收，不另論罪
    。又其與曾維江、陳文雄間，就上開犯行，有犯意聯絡與行為分擔，均為共同正
    犯，而其等利用不知情之張瓊文前往辦理申請土地所有權狀補發，則均屬間接正
    犯。
四、原審因依刑法第二十八條、第二百十六條、第二百十四條、第四十一條第一項，
    罰金罰鍰提高標準條例第一條前段、第二條之規定，並審酌被告為解決己身財務
    困境，竟與曾維江、陳文雄共謀向地政事務所謊報所有權狀遺失，致告訴人等所
    共有之上開土地遭設定抵押，並進而遭拍賣，損失甚鉅，又其犯後狡飾否認犯行
    ，惟已賠償告訴人等人部分損失等一切情狀，量處有期徒刑伍月，並諭知如易科
    罰金，以佰元折算壹日。認事用法，核無不合，量刑亦屬妥適。檢察官上訴意
    旨，以原審量刑過輕，指摘原判決不當，為無理由，應予駁回。
據上論結，應依刑事訴訟法第三百六十八條，判決如主文。
本案經檢察官方娜蓉到庭執行職務。
中      華      民      國     九十二    年      十      月      二     日
                              臺灣高等法院高雄分院刑事第九庭
                                  審判長法官  張明松
                                        法官  張盛喜
                                        法官  任森銓
右正本證明與原本無異。
不得上訴。
                                  法院書記官  施耀程
中      華      民      國      九十二      年      十      月    二    日
附錄：本案論罪科刑法條：
刑法第二百十六條
行使第二百十條至第二百十五條之文書者，依偽造、變造文書或登載不實事項或使登
載不實事項之規定處斷。
刑法第二百十四條
明知為不實之事項，而使公務員登載於職務上所掌之公文書，足以生損害於公眾或他
人者，處三年以下有期徒刑、拘役或五百元以下罰金。


司法院資訊處製作；財團法人民間司法改革基金會備份。
